臺灣高雄地方法院刑事判決　　　　　　　94年度訴字第2936號
公　訴　人　臺灣高雄地方法院檢察署檢察官
被　　　告　丁○○
指定辯護人　本院公設辯護人戊○○
上列被告因強盜等案件，經檢察官提起公訴（94年度偵字第1664
7號）及移送併案審理（94年度偵字第16647號），本院判決如下
：
    主  文
丁○○連續意圖為自己不法之所有，攜帶兇器，以脅迫至使不能
抗拒，而使他人交付其物，處有期徒刑捌年。扣案之西瓜刀壹把
、白色鴨舌帽壹頂及半罩式黑色安全帽壹頂，均沒收。
    事  實
一、丁○○基於意圖為自己不法所有之概括犯意，騎乘其不知情
    之岳母田明花所有而未懸掛車牌之（原車號ZID-597 號）輕
    型機車，攜帶其所有客觀上足供兇器使用之西瓜刀1 把，於
    下列時間，將上開機車停放於外，進入下述地點，連續為強
    盜行為：
    (一)於94年7 月29日凌晨4 時50分許，頭戴半罩式黑色安全帽
      內戴白色鴨舌帽，至位於高雄縣鳳山市○○路480 號「統
      一超商」，入內後即持上開西瓜刀指向店員陳純剛，喝令
      陳純剛打開收銀機並交出財物，以此脅迫方式，至使陳純
      剛心生畏懼達不能抗拒之程度，而交付櫃檯收銀機內之現
      金新臺幣（下同）4,298 元，丁○○得手後並隨即離去。
    (二)於94年7 月31日凌晨4 時24分許，頭戴白色鴨舌帽，至位
      於高雄縣高雄市○○區○○路337 號「統一超商」，入內
      後直接走入櫃檯，並持上開西瓜刀指向店員丙○○，喝令
      丙○○打開收銀機並交付財物，以此脅迫方式，至使丙○○心生畏懼達不能抗拒之程度，而交付櫃檯收銀機內之現
      金4,600 元，丁○○得手後並隨即離去。
    (三)於94年7 月31日凌晨4 時59分許，頭戴白色鴨舌帽，至位
      於高雄縣大寮鄉○○路19之3 號「7-11超商」，入內後即
      大喊「搶劫」，並持上開西瓜指向店員乙○○，喝令乙○○打開收銀機並交出財物，以此脅迫方式，至使乙○○心
      生畏懼達不能抗拒之程度，而準備將櫃檯收銀機內之現金
      約2,000 元取出交予丁○○，惟丁○○因見超商外有人接
      近，唯恐其犯行遭人發現，故未拿取現金即走出超商，因
      而強取財物未果，適為在該處執行超商防搶勤務之員警發
      現而當場逮捕，並扣得丁○○所有供強盜取財犯行所用之
      西瓜刀1 把、鴨舌帽1 頂及因強盜取財犯行所得之贓款現
      金4,600 元，始知悉上情。
二、案經高雄縣政府警察局林園分局、鳳山分局分別報請臺灣高
    雄地方法院檢察署檢察官偵查起訴及移送併案審理。
    理  由
壹、程序方面：
    按被告以外之人於審判外之陳述，雖不符前4 條（指刑事訴
    訟法第159 條之1 至第159 條之4）之 規定，而經當事人於
    審判程序同意作為證據，法院審酌該言詞陳述或書面陳述作
    成時之情況，認為適當者，亦得為證據，刑事訴訟法第159
    條之5 第1 項定有明文。本案被告丁○○對於證人陳純剛、
    丙○○、乙○○於警詢中所為之陳述，於本院審判程序時均
    明確表示：同意作為本案之證據等語（本院卷第109 頁參照
    ），且本院審酌上開證人於警詢中所為陳述作成時之狀況，
    認為適當，依刑事訴訟法第159 條之5 第1 項之規定，認為
    係傳聞法則之例外，應有證據能力。
貳、實體方面：
一、訊據被告丁○○於警詢、偵查及本院審理中均坦承上揭犯行
    ，核與證人陳純剛、丙○○、乙○○於警詢中所證述之情節
    相符（94年度偵字第22506 號警卷第1 至3 頁、94年度偵字
    第16647 號偵卷第10至13頁參照），並有扣案西瓜刀1 把及
    白色鴨舌帽1 頂可佐，復有贓物認領保管單1 紙（94年度偵
    字第16647 號偵卷第19頁參照）、監視錄影帶翻拍相片16張
    （94年度偵字第22506 號警卷第7 頁、94年度偵字第16647
    號偵卷第24至28頁、本院卷第64頁參照）、查獲被告照片11
    張（94年度偵字第16647 號偵卷第22、23頁參照）附卷可參
    ，核屬相符，是被告上揭自白與前揭事證相符，應堪採信。
二、按刑法第328條第1項所稱之「強暴」，指對人之身體，且足
    以抑制他人抵抗程度之有形力之行使；亦即直接或間接對於
    人之身體施以暴力，壓制被害人之抗拒。所稱之「脅迫」指
    對人，且足以抑制其抵抗程度之惡害通知行為；亦即以威嚇
    加之於被害人，使其精神上產生恐怖之心裡。次按強盜罪之
    強暴、脅迫，祇須抑壓被害人之抗拒或使被害人身體上、精
    神上，處於不能抗拒之狀態為已足，其暴力縱未與被害人身
    體接觸，仍不能不謂有強暴、脅迫行為；縱令被害人實際無
    抗拒行為，仍於強盜罪之成立，不生影響（最高法院22年度
    上字第317 號、30年度上字第3023號判例要旨參照）。另按
    是否「不能抗拒」，除應考量行為人所實施之不法手段是否
    足以抑制通常人之抗拒，使之喪失自由意思外，並應就被害
    人之年齡、性別、性格、體能及當時所處環境等因素，加以
    客觀之考察，以為判別標準（最高法院88年度臺上字第2132
    號判決要旨參照）。查本案被告持西瓜刀指向被害人並喝令
    交出財物之行為，顯然造成被害人心理極端畏懼，且實際對
    被害人之生命、身體安全產生急迫之危險，堪認係前開所稱
    之「脅迫」行為；又被告犯罪之時間，均係選定凌晨時分且
    超商店內僅有被害人1 人看顧之冷僻時段，以對被害人實施
    脅迫行為，依當時客觀環境觀察，自足以壓抑前開被害人之
    意思自由，而達不能抗拒之程度，應堪認定。是被告前開犯
    行應已該當加重強盜罪之構成要件無訛。綜上所述，本案事
    證明確，被告上揭犯行，洵堪認定。
三、按刑法攜帶兇器強盜罪所謂之兇器，其種類並無限制，凡客
    觀上足以對人之生命、身體、安全構成威脅，具有危險性之
    兇器均屬之，且祇須強盜時攜帶此種具有危險性之兇器為已
    足，並不以攜帶之初有行兇之意圖為必要（最高法院79年臺
    上字第5253號判例意旨參照），是被告為本件強盜時所攜帶
    之西瓜刀1 把，揆諸前開說明，自屬兇器無疑。核被告所為
    ，就犯罪事實(一)(二)部分，係犯刑法第330 條第1 項（有同法
    第321 條第1 項第3 款之情形）之攜帶兇器加重強盜既遂罪
    ；就犯罪事實(三)部分，則係犯同法第330 條第2 項、第1項
    （有同法第321 條第1 項第3 款之情形）之攜帶兇器加重強
    盜未遂罪。被告前後3 次加重強盜犯行，時間緊接，觸犯構
    成要件相同之罪，顯係基於概括犯意為之，為連續犯，應依
    刑法第56條之規定論以一罪，並加重其刑。又上開犯罪事實
    (一)部分，雖未經檢察官起訴，然該部分犯行既與本案起訴部
    分有連續犯之裁判上一罪關係，且經檢察官移送併案審理，
    本院自得加以審判，併此敘明。爰審酌被告適值青壯之年，
    不知憑一己之力謀生，竟持刀強取商家財物，手段惡劣，嚴
    重危害社會治安，惡性非輕，惟念及係因生活困窘，一時失
    慮始誤蹈法網，且犯後均能坦承犯行，態度尚稱良好等一切
    情狀，量處如主文所示之刑，以資懲戒。
五、至扣案之西瓜刀1 把、白色鴨舌帽1 頂及未扣案之半罩式黑
    色安全帽1 頂，均為被告所有供犯罪所用之物，業經被告供
    明在卷，又上開半罩式黑色安全帽雖未扣案，然無證據證明
    業已滅失，爰依刑法第38條第1 項第2 款之規定，併予宣告
    西瓜刀1 把、白色鴨舌帽1 頂及半罩式黑色安全帽1 頂，均
    沒收。
據上論斷，應依刑事訴訟法第299 條第1 項前段，刑法第56條、
第330 條第1 項、第38條第1 項第2 款，判決如主文。
本案經檢察官甲○○到庭執行職務。
中　　華　　民　　國　　94　　年　　12　　月　　20　　日
                    刑事第四庭審判長法  官  郭玫利
                                    法  官  陳明呈
                                    法  官  陳振嘉
如不服本判決，應於收受送達後10日內向本院提出上訴書狀。
以上正本證明與原本無異。
中　　華　　民　　國　　94　　年　　12　　月　　20　　日
                                    書記官  顏宗貝
附錄本判決論罪科刑之法條：
中華民國刑法第321條
犯竊盜罪而有左列情形之一者，處 6 月以上、 5 年以下有期徒
刑：
一  於夜間侵入住宅或有人居住之建築物、船艦或隱匿其內而犯
    之者。
二  毀越門扇、牆垣或其他安全設備而犯之者。
三  攜帶兇器而犯之者。
四  結夥3人以上而犯之者。
五  乘火災、水災或其他災害之際而犯之者。
六  在車站或埠頭而犯之者。
前項之未遂犯罰之。
中華民國刑法第330條
犯強盜罪而有第321條第1項各款情形之一者，處7年以上有期徒
刑。
前項之未遂犯罰之。
